最高法院民事判決　　　　　　　　　　　　　　　　九十一年度台上字第九二四號
　　上　訴　人　丙○○
　　訴訟代理人　謝淑芬律師
　　被 上訴 人　乙○○
　　　　　　　　甲○○
右當事人間請求損害賠償事件，上訴人對於中華民國八十九年七月十一日台灣高等法
院更審判決（八十八年度訴更(一)字第一０號），提起上訴，本院判決如左：
    主  文
原判決關於命上訴人給付及負擔訴訟費用部分廢棄，發回台灣高等法院。
    理  由
本件被上訴人主張：上訴人以駕駛貨車為業，於民國八十五年五月十七日下午三時五
十分許，駕駛中型貨車行經桃園縣蘆竹鄉○○村○○路○段二九０號前，超越同方向
邱柏青所駕駛之機車時，因疏未保持適當之安全距離，貨車右側與邱柏青之機車左側
擦撞，致邱柏青倒地造成頭部外傷、腦挫傷，經送醫不治死亡。邱柏青送醫急救支付
醫藥費新台幣（下同）一萬零二百五十九元，伊二人為邱柏青之父、母，依侵權行為
及繼承之法律關係，每人可請求上訴人賠償五千一百二十九元。依侵權行為之法律關
係，被上訴人乙○○亦可請求上訴人賠償殯葬費之損害四十三萬元、扶養費之損害十
八萬七千一百九十二元及精神慰藉金四十萬元。被上訴人甲○○亦可請求上訴人賠償
扶養費之損害二十三萬九千七百八十五元及精神慰藉金四十萬元。依過失相抵法則減
輕上訴人百分之二十賠償責任後，被上訴人乙○○得請求上訴人賠償八十一萬七千八
百五十七元；被上訴人甲○○得請求上訴人賠償五十一萬五千九百三十一元等情。求
為命上訴人給付乙○○八十一萬七千八百五十七元，給付甲○○五十一萬五千九百三
十一元，及各加付法定遲延利息之判決（被上訴人逾上開金額本息之請求，業受敗訴
判決確定）。
上訴人則以：伊駕駛之貨車並未擦撞邱柏青駕駛之機車，邱柏青之死亡，與伊無涉，
伊毋庸負賠償責任等語，資為抗辯。
原審命上訴人給付被上訴人上開金額及利息，係以：被上訴人就其主張之事實，業據
提出戶籍謄本、相驗屍體證明書、醫藥費及殯葬費單據等件為證。上訴人雖以前揭情
詞置辯。然查邱柏青駕駛之機車倒地前之胎痕在路肩，其機車並未擦撞鄰近之電桿
，在機車輪胎痕跡旁，有一併行之新輪胎痕，車禍發生時，僅有上訴人駕駛之貨車行
經現場，業經證人曾祥田、簡世欽於上訴人被訴業務過失致死案件審理時證述屬實，
並有刑事卷所附勘驗筆錄可稽，該新輪胎痕顯係上訴人駕駛之貨車所遺留。而兩車輪
胎痕如此接近，自有擦撞之可能。次查邱柏青所駕駛機車左手把高度為九十四公分，
後座尾部擦痕高度為八十四公分，上訴人駕駛之貨車右前方護墊擦痕高度為九十五公
分，右車門後方擦痕高度為八十八公分，因不盡相符。惟車輛行進中其高度原本不定
，上開擦痕之高度雖有差異，仍不排除兩車擦撞之可能。足證上訴人駕駛之貨車確不
慎擦撞邱柏青駕駛之機車，其過失行為與邱柏青之死亡有相當因果關係，應依侵權行
為之規定，對被害人負損害賠償責任。邱柏青受傷後共支出醫藥費一萬零二百五十九
元，有收據在卷可證，被上訴人依繼承之法律關係，各請求上訴人給付五千一百二十
九元，難謂無據。又乙○○共支出殯葬費四十三萬元，為上訴人所不爭執，其自得請
求上訴人賠償。乙○○及甲○○八十四年度之年薪依序為八十二萬二千四百五十四元
及二十三萬一千四百六十八元，八十五年度依序降為五十五萬四千五百八十五元及十
九萬六千八百五十一元，彼等又無恒產，顯不能以自己財力維持生活，得請求上訴人
賠償扶養費之損害，其金額乙○○為十八萬七千一百九十二元，甲○○為二十三萬九
千七百八十五元。被上訴人意外喪子，白髮人送黑髮人，悲痛自然逾恒，審酌一切情
狀，其各得請求精神慰藉金四十萬元。按機車騎士本應配戴安全帽，以維護自身安全
，邱柏青未戴安全帽，對於本件車禍之發生，與有過失，應負百分之二十之過失責任
。依上訴人負百分之八十過失責任計算，乙○○可請求之金額為醫藥費四千一百零三
元、殯葬費三十四萬四千元、扶養費十四萬九千七百五十四元、精神慰藉金三十二萬
元，共計八十一萬七千八百五十七元。甲○○可請求之金額為醫藥費四千一百零三元
、扶養費十九萬一千八百二十八元、精神慰藉金三十二萬元，共計五十一萬五千九百
三十一元。乙○○、甲○○各自請求之金額在上開範圍內及其法定遲延利息，為有理
由，應予准許等詞，為其判斷之基礎。
查認定事實應憑證據，不能以臆測之詞作為推斷事實之依據。原審以上訴人所駕駛之
貨車及邱柏青所駕駛之機車遺留之輪胎痕跡甚為接近，自有擦撞之可能，及兩車車身
擦痕之高度固不相符，惟不能排除兩車擦撞之可能等臆測之詞，認定上訴人駕駛之貨
車確有擦撞邱柏青駕駛之機車，致邱柏青受傷不治死亡，已嫌速斷。次查直系血親尊
親屬如能以自己財產維持生活者，即無受扶養之權利。原審既認乙○○、甲○○於八
十五年度有薪津收入，依序為五十五萬四千五百八十五元、十九萬六千八百五十一元
，則能否謂其不能以自己財產維持生活，而得請求上訴人賠償扶養費之損害，亦滋疑
問。又繼承人有數人時，在分割遺產前，各繼承人對於遺產全部為公同共有，民法第
一千一百五十一條定有明文。被上訴人係主張依繼承之法律關係繼承邱柏青之醫藥費
債權，該債權自屬被上訴人所公同共有。原審未查明被上訴人已否協議分割遺產，遽
命上訴人各給付被上訴人醫藥費四千一百零三元，並有疏略。上訴論旨，指摘上開於
其不利部分之原判決不當，求予廢棄，非無理由。
據上論結，本件上訴為有理由，依民事訴訟法第四百七十七條第一項、第四百七十八
條第一項，判決如主文。
中      華      民      國    九十一    年      五      月     十六     日
                              最高法院民事第三庭
                                  審判長法官  林  奇  福
                                        法官  陳  國  禎
                                        法官  李  彥  文
                                        法官  陳  重  瑜
                                        法官  吳  麗  女
      右正本證明與原本無異
                                              書  記  官
中      華      民      國    九十一    年      五      月     三十     日
                                                                     Ｍ
